最高法院刑事判決　　　　　　九十六年度台上字第五二三三號
上　訴　人　甲○○
自訴代理人　徐揆智律師
　　　　　　林幸慧律師
被　　　告　乙○○
選任辯護人　周祝民律師
上列上訴人因自訴被告偽造文書案件，不服台灣高等法院中華民
國九十四年一月三十一日第二審判決（九十三年度上訴字第一九
三八號，自訴案號：台灣台北地方法院九十二年度自字第三九五
號），提起上訴，本院判決如下：
　　主  文
上訴駁回。
    理  由
按刑事訴訟法第三百七十七條規定，上訴於第三審法院，非以判
決違背法令為理由，不得為之。是提起第三審上訴，應以原判決
違背法令為理由，係屬法定要件。如果上訴理由狀並未依據卷內
訴訟資料，具體指摘原判決不適用何種法則或如何適用不當，或
所指摘原判決違法情事，顯與法律規定得為第三審上訴理由之違
法情形，不相適合時，均應認其上訴為違背法律上之程式，予以
駁回。本件原判決引用第一審判決書所記載之理由，以公訴意旨
略稱：上訴人即自訴人甲○○於民國八十五年七月間，對聯維有
線電視股份有限公司（下稱聯維公司）認股六十萬股，並於同月
十二日將新台幣（下同）六百萬元存入聯維公司設於中國信託商
業銀行城東分行帳戶內，充作認股股款。因聯維公司當時係由上
訴人之胞姐汪彩霞及姐夫李錫欽管理，故上訴人將股票及股東印
鑑章交予聯維公司保管。乃被告乙○○與不明人士基於共同犯意
聯絡，於九十年七月二十六日盜蓋上訴人之股東印鑑章於股票背
面「股票轉讓登記表」上之「出讓人」欄，及「股票轉讓過戶申
請書」上，將上訴人所有四十萬股股權轉讓予被告，予以侵占入
己等情。因認被告涉有刑法第二百十六條、第二百十條行使偽造
私文書、第三百三十五條侵占等罪嫌。經審理結果，認不能證明
被告犯罪，爰維持第一審諭知被告無罪之判決，駁回上訴人在第
二審之上訴，已綜合全部卷證資料，詳加審酌判斷，敘明何以無
從形成被告有罪心證之理由，從形式上觀察，並無判決違背法令
之情形存在。復查上訴人係聯維公司董事長汪彩霞之胞弟，汪彩
霞則為聯維公司總經理李錫欽之配偶。證人李錫欽在第一審法院
證稱上訴人原係聯維公司人頭股東，嗣伊發現汪彩霞有婚外情，
因恐財產被侵占，因而另請被告充作人頭，被告只交出國民身分
證，但對於辦理股份轉讓等事宜均不清楚等語。上訴人於原審亦
承認其名義之股票及印章均由李錫欽保管，且迄今未曾分紅等語
。參酌證人汪彩霞所為之證言，被告辯稱僅受託充當不知情之人
頭，並未參與股份轉讓手續等語，自可採信。判決內已詳敘其斟
酌取捨之理由。被告既僅出借名義予李錫欽充作人頭股東，對於
股份轉讓之事不知情，亦未參與，自難令負偽造文書罪責。至上
訴人是否確有出資？是否另於九十年九月間轉讓二十萬股股權予
李錫欽？有無接獲繳稅通知書？均不影響本件事實之判斷。上訴
意旨猶執此任意爭辯，難謂符合第三審上訴之法定要件。再，李
錫欽涉嫌偽造文書案件，經檢察官提起公訴（台灣台北地方法院
檢察署九十一年度偵字第八一０九號），並未認被告與李錫欽共
同犯罪，該案判決情形如何，亦與被告無涉。又被告並無自證無
罪之義務，從而原審未依上訴人之聲請，命被告提出李錫欽出資
六百萬元之證明，尤不生違背法令之問題。本件上訴人提出之證
據不足為被告有罪之積極證明，其指出證明之方法，復無從說服
法院以形成被告有罪之心證，基於無罪推定之原則，自應為被告
無罪判決之諭知。上訴意旨仍執陳詞，漫稱被告與李錫欽具有共
同犯意聯絡，原判決遽信其辯解，於法有違等各節，徒就原審取
捨證據及判斷其證明力職權之適法行使，及判決內已明白論斷之
事項，砌詞指摘，與法律規定得為第三審上訴理由之違法情形，
不相適合，其上訴為違背法律上之程式，應予駁回。關於刑法第
三百三十五條第一項侵占罪部分，核屬刑事訴訟法第三百七十六
條第五款所列案件，既經第二審判決，自不得上訴於第三審法院
。上訴人復就此部分提起上訴，於法不合，應併駁回之。
據上論結，應依刑事訴訟法第三百九十五條前段，判決如主文。
中　　華　　民　　國　九十六　年　　十　　月  　四　  日
                      最高法院刑事第二庭
                          審判長法官  紀　俊　乾
                                法官  黃　正　興
                                法官  陳　東　誥
                                法官  陳　世　雄
                                法官  魏　新　和
      本件正本證明與原本無異
                                      書  記  官
中　　華　　民　　國　九十六　年　　十　　月  　八　  日
                                                     m
